臺灣高等法院臺南分院刑事裁定　　　　　　　　九十一年度交抗字第一號　孝股
　　抗　告　人　甲○○
右抗告人因違反道路交通管理處罰條例案件，不服臺灣臺南地方法院中華民國九十年
十一月三十日裁定（九十年度交聲字第一一八號），提起抗告，本院裁定如左：
      主  文
抗告駁回。
      理  由
一、抗告意旨略以：
    抗告人之子許豐鑫於民國（下同）八十九年十月二十五日上午七時五十七分許，
    由住處前往學校上課，途經自強隧道被攝，迄九十年十二月十七日均經該隧道前
    往上課，原裁定認當日係由不詳姓名之人騎乘抗告人之機車違規云云，顯非實在
    。再依報紙之報導，「北市測速照相設備僅九具合法，．．．機械誤差難免，速
    限緩衝，避免爭議」云云，則原裁定以抗告人空言舉發警員之測速照相機未具合
    法，自有失當云云。
二、按汽車（包括機器腳踏車）駕駛人，行車速度超過規定之最高時速者，處四百元
    以上八百元以下罰鍰，並記違規點數一點，民國九十年六月一日修正施行前之道
    路交通管理處罰條例第四十條第一項、第六十三條第一項第一款分別定有明文；
    又道路交通管理處罰條例關於車輛駕駛人之處罰，如應歸責於車輛所有人者，處
    罰車輛所有人，道路交通管理處罰條例第三十三條第一項、第八十五條第三項分
    別定有明文。次按，汽車違反道路交通管理事件有以科學儀器取得違規證據資料
    ，足資認定其違規事實之情形，當場不能或不宜攔截製單舉發者，得逕行舉發之
    ；又前項逕行舉發，應記明車輛牌照號碼、車型等可資辨明之資料，查明汽車所
    有人姓名或名稱、住址，並以該汽車所有人為被通知人製單舉發之，違反道路交
    通管理事件統一裁罰標準及處理細則第二十三條第一項第五款、第二項亦規定甚
    明。再者，交通警員掣單舉發違反道路交通管理處罰條例所列之違規事實，本質
    上為行政處分，係公務員基於職務上權力，依法就特定之具體事件所為具公法上
    效果之單方行政行為，基於公務員為公法上行為具有公信力之原則，該行政處分
    當可被推定為真正，其據以依法處分之事實認定亦為正確無誤，本此公信原則，
    乃立法者賦予行政機關制定違反道路交通事件統一裁罰標準及處理細則，使執勤
    警員得當機處分（如前述細則第二十三條之規定）以維護交通秩序、安全之行政
    目的。反之，若謂公務員一切行政行為均需預留證據以證其實，則國家行政勢必
    窒礙難行，故刑事訴訟法就犯罪證據有關之規定中，與屬行政秩序罰之交通違規
    裁罰本旨不合之部分，自不在準用之列。
三、經查：
（一）本件抗告人甲○○所有之車牌號碼ＷＨＸ—６０８號輕型機車，於八十九年十
      月二十五日上午七時五十七分許，經一名男子以時速六十公里之速度駕駛，行
      經最高速限為時速四十公里之自強隧道，為執勤之交通警察以移動式雷達測速
      器測定超速違規之事實，此有有臺北市政府警察局北市警交大字第Ａ0000
      0000號舉發違反道路交通管理事件通知單、違反超速之照片附卷足憑（見
      原審卷第十八頁、三十三頁）。再依該違規照片所攝，該名男子騎乘上開機車
      超速行經自強隧道，因違規被拍攝時，並無其他車輛行經，顯見抗告人所有之
      上開機車，確實曾於上開時間，經該名男子駕駛而超速行經自強隧道處。雖抗
      告人稱騎乘該機車之男子為其子許豐鑫云云，益証抗告人所有之前開機車確曾
      途經上開地點，且因違規經拍攝之事實。
（二）又前揭用以採證行車有無超速之雷達測速器，係移動式雷達測速器，每年均需
      經商品檢驗局檢測合格方得使用，該測速器於八十九年五月六日業經經濟部標
      準檢驗局檢定合格，有效期間至九十年五月間乙節，復有臺北市政府警察局中
      山分局八十九年十二月二十六日北市警中分交字第八九六五六八三四００號書
      函、臺北市政府警察局中山分局九十年七月十二日北市警中分交字第九０六三
      二五五一００號函檢附之雷達測速儀檢定合格證書一紙在卷可憑（見原審卷第
      十頁、三十三頁），足認警方據此測定抗告人所有之前述機車於右揭時地有違
      規超速之事實，確屬真實有據。
（三）至抗告人雖以前開情詞抗辯該測速器之準確度及領有執照之合法性一節。然觀
      之抗告人所提出中國時報九十年三月二日報導之剪報資料，雖有台北市議員王
      浩指稱「台北市警察局交通大隊使用的五十五部雷達測速照相機，只有九部是
      領有執照，其餘不是無照用，就是執照遺失」云云，然僅就台北市雷達測速照
      相機是否領有執照一事而為報導，並未指明究何雷達測速照相機未領有執照；
      況依上開報紙之剪報資料亦載明「針對議員指稱台北市警局交通大隊所使用的
      測速照相，未取得電波執照一事，交通大隊指出，這批測速照相機已取得電信
      總局的架設許可，且經過經濟部標準檢驗局的檢驗合格，精密度沒問題．．．
      」云云，自難以該報紙剪報之資料，即認本件警方依雷達測速器測定超速之舉
      發有何違誤。再者，本件測得抗告人機車違規之移動式雷達測速器既經檢定合
      格，且係在該測速器有效期間內測得本件違規，此外，又無其他積極証據，足
      資證明執勤員警對於抗告人所為之前開違規超速舉發，所依據之事實有何不實
      或瑕疵存在。揆諸前開所述，交通警員本其維護交通秩序、基於職責，在確認
      車號、車型及顏色無誤後，所為之舉發自應受到合法、正確之推定。從而，抗
      告人以前開情詞而辯稱本件舉發警員之測速照相機未具合格執照云云，而指摘
      原裁定裁決處分不當，則非有理。基此，抗告人所有之前開車輛，於案載舉發
      時間，經一名男子（抗告人之子許豐鑫）駕駛，而超速行經自強隧道之違規事
      實，應堪認定。
四、抗告人所有之前開機車有於上述時、地違規超速之事實，既堪認定，原處分機關
    據此並引用前開道路交通管理處罰條例第四十條第一項之規定，裁處抗告人罰鍰
    新台幣一千二百元，並記違規點數一點，於法即無不當。原審以抗告人確有前開
    違規之事實，認原處分機關所為之裁罰處分並無不合，而駁回抗告人在原審之異
    議，本院經核原裁定，認事用法，俱無不合。抗告人猶執陳詞否認違規，指摘原
    裁定不當，為無理由，應予駁回。
五、據上論斷，爰依道路交通案件處理辦法第二十六條，刑事訴訟法第四百十二條，
    裁定如主文。
中     華     民     國      九十一      年      四     月十     日
                                  臺灣高等法院臺南分院刑事第五庭
                                          審判長法官  鄭  文  肅
                                                法官  王  浦  傑
                                                法官  陳  珍  如
右正本證明與原本無異。
不得再抗告。
                                           法院書記官  周  美  莉
中     華     民     國      九十一      年      四     月      十一    日
